臺灣臺北地方法院民事判決　　　　　　　 95年度婚字第848號
原　　　告　甲○
訴訟代理人　南雪貞律師
被　　　告　乙○○
上列當事人間請求履行同居等事件，本院於民國95年12月27日言
詞辯論終結，判決如下：
    主  文
被告應與原告同居。
被告應自民國95年6 月1 日起按月給付原告新台幣壹萬元。
本判決第二項於新台幣捌萬元部分得假執行。
訴訟費用由被告負擔。
    事實及理由
一、原告主張是大陸地區黑龍江省綏化縣人，兩造於民國90年11
    月12日結婚，婚後原告來台與被告共同居住台北市○○路○
    段155 巷4 弄2 號4 樓，原告嗣於91年10月17日產下雙胞胎
    兒子許凱貿、許凱順，夫妻感情原屬融洽，婚後原告在家照
    顧二個小孩，相夫教子。94年3 、4 月間原告認二名子女漸
    長，應得出外工作幫忙家計，徵得被告同意，並經被告交付
    其印章及相關證件辦理工作證後，原告早上在早餐店工作，
    晚上則在餐廳打工，並將每月收入部分供作家庭生活費用。
    詎被告突於94年11月初無故搬離二人共同住處，並將二名雙
    胞胎小孩帶去與被告母親同住，且自搬離後對原告生活起居
    不聞不問，原告之短期工作證於95年5 月到期，不能再從事
    工作，自同年6 月起原告即陷無法合法工作、生活困頓、三
    餐無以為繼，無法維持生活之窘態，而被告每月收入約新台
    幣 (下同)36000 元 ，原告為依民法第1001條規定，請求被
    告履行同居義務，並依民法第1116條之1 規定請求被告每月
    給付原告10000 元之生活扶養費，俾維持基本生活。而聲明
    ：（一）被告應與原告同居。（二）被告應自民國95年6 月
    1 日起按月給付原告10000 元。
二、被告則以：94年7 、8 月間原告私自外出工作，同年8 月9
    日公司因中原普渡忙碌，被告兄長來電告知二名子女在家中
    無人照顧，且自行開門外出上樓，被告無奈匆忙回家，將二
    子攜至被告工作場所親自照顧。翌日被告找到育達商職附設
    之幼稚園讓二子試讀，迄今每日均由被告接送二子上下課。
    同年9 月間因原告每日早出晚歸，被告即向主管機關檢舉該
    工作地點非法僱用大陸人士工作，至10月間接獲臺北市松山
    分局回函，稱原告有工作證，被告再向相關單位追查後，始
    得知原告盜用被告身分證，並偽造被告印章、委託書，向國
    稅局大同稽徵所冒領被告所得相關資料，持向行政院勞委會
    辦理工作證。被告即於94年10月24日檢具原告偽造冒領相關
    證明文件，對原告提出告訴。由於婚後被告收入除支付家用
    及幼兒各項費用外，每月均給原告6 至8 仟元為私人費用，
    有時原告更向被告母親借用，而由被告償還。是故兩造生活
    本不虞匱乏，兩子又尚年幼，需人照顧，原告應克盡母職，
    不宜外出工作。94年7 月7 日兩造所生之子許凱貿由原告帶
    出遭摩托車排氣管燙傷，原告不予醫治，待被告下班後才立
    即送燒燙傷專門門診救治，顯見原告對於子女實疏於照顧。
    再許凱貿於95年1 月8 日因感染性腸炎急診住院5 日，亦均
    由被告及被告母親照料，原告僅來探視一次，即不置聞問。
    綜前所述，被告攜子搬回父母家同住，實因原告外出工作，
    罔顧子女安全，被告為保護幼子，才陪同幼子搬回父母家，
    實係為子女之福利安全著想。且原告接獲檢察官起訴書3 個
    月，始自稱其工作證於95年5 月間到期，提起履行同居之訴
    ，作為繼續打工之依據，顯見原告提起本訴，並無要求被告
    履行同居之真意。而聲明：原告之訴駁回。
三、按夫妻之一方為臺灣地區人民，一方為大陸地區人民者，其
    結婚或離婚之效力，依臺灣地區之法律，臺灣地區與大陸地
    區人民關係條例第53條定有明文。查原告為大陸地區人民，
    被告為臺灣地區人民，兩造於90年11月12日結婚，此有戶籍
    謄本可稽，故本件履行同居事件應適用臺灣地區之法律。
四、原告主張兩造於90年11月12日結婚，婚後兩造以台北市○○
    路○ 段155 巷4 弄2 號4 樓為共同住所，原告於91年10月17
    日產下兩造雙胞胎兒子許凱貿、許凱順，婚後原告在家照顧
    二個小孩，被告於94年11月初將二名兩造之子帶去與被告母
    親同住之事實，業經原告提出戶籍謄本為證，被告對此並不
    爭執，自堪信為真實。至原告主張被告搬離兩造共同住所，
    並無正當理由等情，則為被告所否認，並以前開情詞置辯。
    經查：
（一）被告辯稱原告盜用被告身分證，並偽造被告印章、委託書
      ，向國稅局大同稽徵所冒領被告所得相關資料，持向行政
      院勞委會辦理工作證以私自外出工作等情，為原告所否認
      。被告以此對原告提出竊盜、偽造文書等告訴，亦經本院
      95年度訴字第796 號刑事判決原告無罪，有該刑事判決書
      可稽。被告以原告有竊盜、偽造文書行為，主張有不能同
      居之正當理由，並不可取。
（二）被告另辯稱原告外出工作，罔顧子女安全，被告為保護幼
      子，才陪同幼子搬回父母家，94年7 月7 日兩造所生之子
      許凱貿由原告帶出遭摩托車排氣管燙傷，原告不予醫治，
      待被告下班後才立即送燒燙傷專門門診救治，顯見原告對
      於子女實疏於照顧，再許凱貿於95年1 月8 日因感染性腸
      炎急診住院5 日，亦均由被告及被告母親照料，原告僅來
      探視一次，即不置聞問等語。惟此為原告所否認，並主張
      ：兩造小孩上幼稚園前後都是我在照顧，許凱貿是在家被
      燙傷，當時我婆婆也在，有先擦藥，第二天由我和婆婆送
      醫，許凱貿腸炎時，被告已搬離兩造共同住所，被告並未
      先告知原告，之後原告有去看一次，隔天再看時已出院，
      願意不要工作，在家照顧小孩等語。按夫妻互負同居之義
      務，民法第1001條定有明文。即婚姻以夫妻共同生活為目
      的，配偶間應協力維持共同生活之幸福與圓滿，而同居乃
      夫妻雙方和諧協力始克達成。查被告自行帶孩子搬離兩造
      共同住所，致原告不知兩造之子許凱貿感染腸炎，被告自
      不能以原告未照料小孩主張有不能同居之正當事由。退步
      言之，縱使原告之前照料兩造之子有部分疏失，惟既未達
      到濫用親權程度，原告亦表示願不再工作，在家照顧小孩
      ，自亦難據此認為被告有兩造不能同居之正當理由。
五、綜上，兩造結婚後，被告於94年11月初無故攜子離開兩造共
    同住所，顯然違背同居義務，被告不履行同居義務，亦無不
    能履行同居義務之正當理由，是原告本於夫妻關係，訴請被
    告履行同居，自屬有據，應予准許。
六、再按夫妻互負扶養之義務，其負扶養義務之順序與直系血親
    卑親屬同，其受扶養權利之順序與直系血親尊親屬同；扶養
    之程度，應按受扶養權利者之需要，與負扶養義務者之經濟
    能力及身分定之，民法第1116條之一、第1119條定有明文。
    原告主張其工作證於95年5 月到期，不能再從事工作，被告
    對此並不爭執，原告主張已達無謀生能力且不能維持生活之
    程度，自屬有據。本院斟酌行政院主計處編撰之家庭收支概
    況調查報告，94年度台北市民平均每人每月之經常性消費支
    出為逾2 萬元，原告僅請求被告按月給付10000 萬元之扶養
    費，應屬合理。又原告係於95年8 月16日起訴，茲就起訴前
    最近6 個月及訴訟中履行期已到之扶養費8 萬元（自95年6
    月1 日起至96年1 月份止，共8 個月，合計8 萬元），依職
    權宣告假執行。
七、結論：本件原告之訴為有理由，並依民事訴訟法第78條、第
    389 條第1 項第2 款，判決如主文。
中　　華　　民　　國　　96　　年　　1 　　月　　10　　日
                  家事庭法  官  李慈惠
以上正本係照原本作成。
如對本判決上訴，須於判決送達後20日之不變期間內，向本院提
出上訴狀。
中　　華　　民　　國　　96　　年　　1 　　月　　10　　日
                    　　書記官　巫玉媛
